臺灣高等法院臺南分院刑事判決　　　　　九十年度上更(一)字第六一九號　　　潛
　　　上　訴　人
　　　即　被　告　乙　○　○
　　　選任辯護人　邱　川　崎
右上訴人因殺人未遂案件，不服臺灣嘉義地方法院八十八年度訴更（一）字第一號中
華民國八十八年八月十一日第一審判決（起訴案號：臺灣嘉義地方法院檢察署八十七
年度偵字第三四九八號），提起上訴，經決後，由最高法院發回更審，本院判決如左
：
      主      文
原判決撤銷。
乙○○使人受重傷未遂，處有期徒刑貳年。緩刑伍年。
      事      實
一、乙○○於民國八十七年六月十四日七時五十分許，在嘉義市○○路○段一八三號
    新生代ＫＴＶ一○八包廂內，與甲○○酒後發生口角爭執，為甲○○及不詳姓名
    年籍綽號「阿良」、「阿哲」、「小惠」等人圍毆，並遭甲○○持瑞士刀射傷右
    下背後，竟一時衝動基於使人受重傷之犯意，反持該把瑞士刀，朝甲○○胸部刺
    二刀，致甲○○肺部穿刺傷併血胸後，適為甲○○友人張耿豪發現制止，始未發
    生受重傷害結果而未遂。
二、案經甲○○訴請臺灣嘉義地方法院檢察署檢察官偵查起訴。
      理      由
一、訊據上訴人即被告乙○○矢口否認有重傷未遂犯行，辯稱：伊當時遭甲○○等人
    圍毆，又被甲○○以瑞士刀射傷右下背，加以其喝酒有點意識不清，始反手持該
    瑞士刀用以威嚇甲○○，致於混亂中不慎刺傷甲○○，非蓄意刺傷甲○○云云。
二、前揭時地被告如何持瑞土刀刺被害人甲○○胸部二刀之事實，迭據被害人甲○○
    先後在警訊及原審偵審中指訴不移，並據現場目擊證人張耿豪在警訊時證述屬實
    ，被告亦不否認有於右揭時地，手持瑞士刀刺被害人甲○○胸部二刀等事，而被
    害人甲○○受有肺部穿刺傷併血胸之傷，亦有財團法人長庚紀念醫院高雄分院之
    診斷證明書、病歷表、八十七年八月十四日長庚院高字第一四二九號函各一份，
    分別附於警卷及原審卷足稽。參諸被告在警訊時供稱：「（你因何事用刀刺甲○
    ○？）因為他們看我不爽，他們毆打我，而甲○○拿小刀戳我，致我奪刀，才刺
    到甲○○的」、「（你是如何持刀刺殺甲○○？）因為甲○○向綽號『阿良』拿
    刀後，向我射過來，射到我右下背，致我受傷，然後我很生氣，就拿起地上的刀
    ，向甲○○直刺，直刺到肺部」等語，足見被告之所以下手持刀刺向被害人甲○
    ○，係因不滿當時遭受被害人甲○○等人欺負後，始衝動拿起該瑞士刀蓄意朝被
    害人甲○○胸部刺下二刀，並非於混亂中不慎刺傷甲○○，且被告行刺當時之意
    識苟非處於清醒狀態下，何以竟因不滿而衝動持瑞士刀刺被害人甲○○胸部二刀
    ？又何以能將當時案發經過供述如此詳細明確！從而被告於案發時之意識清醒，
    且係蓄意刺被害人無疑。再者被告持以行凶之瑞士刀，雖刀刃不長，以之揮刺人
    體四肢或不致害及人命，然其刀刃尖銳，以之刺向人體胸部要害亦足以使人受重
    傷，此乃眾所週知之常識，被告當亦知之，且觀之被害人甲○○受傷之部位，第
    一處為右前胸，第二處為左側胸部，均在胸部臟器要害部位，況第一處深及肺腔
    造成血胸，經醫生判斷「有致命之可能」，亦有上開長庚紀念醫院高雄分院所檢
    送被害人甲○○之病歷可佐，乃被告竟二刀均刺向被害人甲○○胸部，且下手又
    重用力亦猛，其自始即有致被害人甲○○於重傷之決意，灼然明甚。而被告於刺
    被害人胸部二刀後，即未再繼續猛刺，顯無致被害人於死之犯意，縱經醫生判斷
    「有致命之可能」，亦難繩之被告殺人犯行。雖被害人未至重傷害之結果，仍難
    辭卸未遂之罪責。綜上各情，足認被告前開所辯，要屬畏罪卸責之飾詞，無足取
    信。本件事證已臻明確，犯行洵堪認定，應予依法論科。
三、核被告所為係犯刑法第二百七十八條第三項、第一項之重傷未遂罪。公訴人認被
    告成立刑法第二百七十一條第二項、第一項之殺人未遂罪，起訴法條，尚有未洽
    ，應予變更。其著手於殺人之行為而未生死亡之結果，為未遂犯，應依刑法第二
    十六條前段減輕其刑。原審以被告罪證明確，因予論罪科刑，固非無見；惟原判
    決認定被告成立殺人未遂罪，洵有未洽。被告上訴意旨，否認犯罪，雖無足取；
    但原判決既有可議，自屬無可維持，應由本院撤銷改判之。查被告係因自身為被
    害人射中腰部後，情緒一時失控衝動，始持被害人之瑞士刀加以反擊，且於犯後
    即與被害人達成和解，而為被害人所諒解，如對其量處法定最低度之刑，顯猶嫌
    過重而有法重情輕值堪憫恕之情事，依刑法第五十九條再酌減其刑。爰審酌被告
    之素行、犯罪之動機、目的、手段、所生危害、及其犯後態度等一切情狀，量處
    有期徒刑二年。行凶所用之瑞士刀一把，因非被告所有且亦非違禁物，無庸諭知
    沒收。
四、查被告未曾受有期徒刑以上刑之宣告，有前案資料查註紀錄表可查，因情緒一時
    失控衝動，觸犯刑章，於犯後即與被害人達成和解，取得被害人諒解，經偵審程
    序及刑事判決教訓，應知警惕諒無再犯之虞，本院認所宣告之刑，以暫不執行為
    適當，併諭知緩刑五年，以勵自新。
五、據上論斷，應依刑事訴訟法第三百六十九條第一項前段、第三百六十四條、第二
    百九十九條第一項前段、第三百條，刑法第二百七十八條第三項、第一項、第二
    十六條前段、第五十九條、第七十四條第一款，判決如主文。
本案經檢察官林炎昇到庭執行職務。
中  華  民  國      九十一      年        一        月        二        日
                                臺灣高等法院臺南分院刑事第五庭
                                    審判長法官  茆    臺    雲
                                          法官  李    文    福
                                          法官  蔡    長    林
右正本證明與原本無異。
如不服本判決，應於判決送達後十日內向本院提出上訴狀，其未敘述理由者並應於提
出上訴狀後十日內向本院補提理由書（應附繕本）。
                                    法院書記官  李    培    薇
中  華  民  國      九十一      年        一        月        三        日
附錄本案論罪科刑法條全文：
刑法第二百七十八條第三項、第一項
  使人受重傷者，處五年以上十二年以下有期徒刑。
  第一項之未遂犯罰之。
